---
title: "Tipos de Gráficos com ggplot2"
author: "Taís A. Machado dos Santos"
format:
  html:
    toc: true
    toc-depth: 2
    code-fold: true
    code-tools: true
---

## Introdução

Aqui estão exemplos práticos de tipos de gráficos mais utilizados durante as aulas, com códigos prontos para uso e personalização.

---

## Boxplot com jitter (Aula 2)

```{r}
library(ggplot2)
library(gsheet)

# Exemplo: Efeito do magnésio
mg <- gsheet2tbl("https://docs.google.com/spreadsheets/d/1bq2N19DcZdtax2fQW9OHSGMR0X2__Z9T/edit?gid=983033137#gid=983033137")

ggplot(mg, aes(trat, comp)) +
  geom_boxplot(fill = "white", outlier.colour = NA) +
  geom_jitter(width = 0.1) +
  labs(title = "Boxplot com jitter: Efeito do magnésio", 
       x = "Tratamento", 
       y = "Comprimento (mm)") +
  theme_minimal()
```

---

## Gráfico de barras com erro padrão (Aula 3)

```{r}
# Exemplo fictício com barras + erro padrão
df_bar <- data.frame(
  Trat = c("A", "B", "C"),
  Media = c(50, 60, 45),
  EP = c(5, 4, 6)
)

ggplot(df_bar, aes(x = Trat, y = Media)) +
  geom_col(fill = "skyblue") +
  geom_errorbar(aes(ymin = Media - EP, ymax = Media + EP), width = 0.2) +
  labs(title = "Gráfico de barras com erro padrão", 
       x = "Tratamento", 
       y = "Média ± EP") +
  theme_classic()
```

---

## Gráfico de linha com erro padrão (Aula 6)

```{r}
# Exemplo: Estande de plantas (Aula 6)
estande <- gsheet2tbl("https://docs.google.com/spreadsheets/d/1bq2N19DcZdtax2fQW9OHSGMR0X2__Z9T/edit?gid=401662555#gid=401662555")

ggplot(estande, aes(x = trat, y = nplants, group = exp, color = factor(exp))) +
  stat_summary(fun = mean, geom = "line") +
  stat_summary(fun.data = mean_cl_boot, geom = "errorbar", width = 0.2) +
  labs(title = "Gráfico de linha com erro padrão", 
       x = "% de inóculo", 
       y = "Número de plantas") +
  theme_minimal()
```

---

## Gráfico de dispersão com regressão (Aula 5)

```{r}
# Exemplo: FER x DFC (Aula 5)
campo <- gsheet2tbl("https://docs.google.com/spreadsheets/d/1bq2N19DcZdtax2fQW9OHSGMR0X2__Z9T/edit?gid=866852711#gid=866852711")

ggplot(campo, aes(FER, DFC)) +
  geom_point() +
  geom_smooth(method = "lm", color = "red") +
  labs(title = "Correlação: FER vs DFC", 
       x = "FER", 
       y = "DFC") +
  theme_minimal()
```

---

## Facet Wrap (Comparação entre grupos)

```{r}
# Exemplo: Taxa de crescimento micelial
micelial <- gsheet2tbl("https://docs.google.com/spreadsheets/d/1bq2N19DcZdtax2fQW9OHSGMR0X2__Z9T/edit?gid=959387827#gid=959387827")

ggplot(micelial, aes(x = reorder(especie, tcm), y = tcm)) +
  geom_boxplot(fill = "white", outlier.colour = NA) +
  facet_wrap(~ especie) +
  coord_flip() +
  labs(title = "Facet Wrap: Taxa de crescimento micelial", 
       x = "Espécie", 
       y = "TCM (mm)") +
  theme_minimal()
```

---

## Conclusão

Esses são alguns exemplos práticos para usar no seu caderno de visualização de dados.  
Você pode copiar e personalizar para cada projeto!

---

