---
title: ""
format: html
editor: visual
---

## O que aprendemos?

### Parte 1: Transformações dos Dados

Aplicamos transformações como Box-Cox, logaritmo e raiz quadrada.

Entendemos quando as transformações são necessárias para atender premissas da ANOVA.

### Parte 2: Regressão Linear

Exploramos modelos de regressão linear simples.

Analisamos o estande de plantas em função da concentração de inóculo.

Ajustamos modelos lineares mistos com o pacote `lme4`.

### Parte 3: Modelos Log-Logísticos

Aplicamos regressão log-logística com os pacotes `drc` e `ec50estimator`.

Estimamos valores de EC50 para diferentes isolados fúngicos.

------------------------------------------------------------------------

## Box-Cox: transformação de variáveis

```{r}
library(MASS)
library(DHARMa)
library(tidyverse)
library(agricolae)

insects <- InsectSprays

m1 <- lm(sqrt(count) ~ spray, data = insects)
plot(m1)

b <- boxcox(lm(count + 0.1 ~ 1, data = insects))
lambda <- b$x[which.max(b$y)]
lambda

insects <- insects |>
  mutate(count2 = (count^lambda - 1) / lambda,
         count3 = sqrt(count))

hist(insects$count)

m2 <- lm(count2 ~ spray, data = insects)
plot(m2)
```

------------------------------------------------------------------------

## Regressão Linear

```{r}
library(gsheet)
library(ggplot2)

estande <- gsheet2tbl("https://docs.google.com/spreadsheets/d/1bq2N19DcZdtax2fQW9OHSGMR0X2__Z9T/edit?gid=401662555#gid=401662555")

ggplot(estande, aes(x = trat, y = nplants)) +
  geom_point() +
  geom_smooth(method = "lm", se = FALSE, color = "black") +
  facet_wrap(~exp) +
  theme_minimal() +
  labs(x = "% de inóculo na semente", y = "Número de Plantas")
```

------------------------------------------------------------------------

## Modelos Individuais por Experimento

```{r}
exp1 <- filter(estande, exp == 1)
m_exp1 <- lm(nplants ~ trat, data = exp1)
summary(m_exp1)

exp2 <- filter(estande, exp == 2)
m_exp2 <- lm(nplants ~ trat, data = exp2)
summary(m_exp2)

exp3 <- filter(estande, exp == 3)
m_exp3 <- lm(nplants ~ trat, data = exp3)
summary(m_exp3)
```

------------------------------------------------------------------------

## Modelo Linear Misto

```{r}
library(lme4)
library(car)

m_misto <- lmer(nplants ~ trat + (1 | exp/bloco), data = estande)
summary(m_misto)
confint(m_misto)
car::Anova(m_misto)
```

------------------------------------------------------------------------

## Visualização do Modelo Misto

```{r}
ggplot(estande, aes(trat, nplants, color = factor(exp))) +
  geom_point() +
  geom_abline(intercept = 69.74, slope = -0.568, linewidth = 2) +
  geom_abline(intercept = 43, slope = -0.73, linetype = "dashed") +
  geom_abline(intercept = 96, slope = -0.40, linetype = "dashed")
```

------------------------------------------------------------------------

## Regressão Log-Logística e Estimativa de EC50

------------------------------------------------------------------------

## Conclusões

-   Transformações corrigem problemas de normalidade e homocedasticidade.
-   Regressão linear e mista ajudam a explicar variações em estande de plantas.
-   Modelos log-logísticos são essenciais para determinar sensibilidade (EC50).
