---
title: "Aula 03 - Testes Estatísticos: t-Student e ANOVA"
format: html
editor: visual
---

## O que aprendemos?

### 1. Teste t para Amostras Independentes

-   Quando utilizar: comparar médias entre **dois grupos distintos** (ex: tratamento vs. controle)
-   Verificação de premissas: normalidade (teste de Shapiro-Wilk) e homogeneidade de variâncias (teste F)
-   Utilização da função `t.test()` com `var.equal = FALSE` para caso variâncias diferentes
-   Visualização com `ggboxplot()` e adição de valor-p com `stat_pvalue_manual()`

### 2. Teste t para Amostras Dependentes (Pareado)

-   Quando utilizar: comparação **antes e depois** no mesmo indivíduo (ex: `Unaided` vs `Aided1`)
-   Uso da função `t.test(..., paired = TRUE)`
-   Exploração de normalidade e variância com `shapiro.test()` e `var.test()`
-   Alternativas não-paramétricas: `wilcox.test()` (teste de Wilcoxon)

### 3. ANOVA (Análise de Variância)

-   Quando utilizar: comparação entre **três ou mais grupos** (ex: espécies de fungos)
-   Verificação de premissas: normalidade dos resíduos, homogeneidade das variâncias (`bartlett.test`, `levene_test`)
-   Comparações múltiplas com `emmeans`, `pairs()` e `cld()`
-   Visualização de grupos com `ggplot2`

### 4. Testes para Dados Não-Normais ou Variância Desigual

-   Transformações da variável resposta: `log()`, `sqrt()`, `rank()` (com cuidado!)
-   Alternativa não-paramétrica à ANOVA: **Kruskal-Wallis** com `kruskal.test()`
-   Comparações múltiplas para Kruskal com pacote `agricolae`

------------------------------------------------------------------------

```{r setup, include=FALSE}
library(tidyverse)
library(ggpubr)
library(rstatix)
library(gsheet)
library(report)
library(emmeans)
library(multcomp)
library(agricolae)
knitr::opts_chunk$set(echo = TRUE, warning = FALSE, message = FALSE)
```

------------------------------------------------------------------------

## Teste t para Amostras Independentes

```{r}
dat_mg <- gsheet2tbl("https://docs.google.com/spreadsheets/d/1bq2N19DcZdtax2fQW9OHSGMR0X2__Z9T/edit?gid=983033137")

ggplot(dat_mg, aes(trat, comp)) +
  geom_jitter(width = 0.1)

dat_mg2 <- dat_mg |>
  pivot_wider(names_from = trat, values_from = comp)

t_results <- t.test(dat_mg2$control, dat_mg2$Mg2, var.equal = FALSE)
report(t_results)

p <- ggboxplot(dat_mg, x = "trat", y = "comp", color = "trat", palette = "jco")
test_df <- data.frame(group1 = "control", group2 = "Mg2", p.value = t_results$p.value, y.position = 18)
p + stat_pvalue_manual(test_df, label = "p.value") + ylim(0, 20)

shapiro.test(dat_mg2$Mg2)
shapiro.test(dat_mg2$control)
var.test(dat_mg2$Mg2, dat_mg2$control)
```

------------------------------------------------------------------------

## Teste t para Amostras Dependentes

```{r}
escala <- gsheet2tbl("https://docs.google.com/spreadsheets/d/1bq2N19DcZdtax2fQW9OHSGMR0X2__Z9T/edit?gid=1729131173")

escala_wider <- escala |> pivot_wider(id_cols = rater, names_from = assessment, values_from = acuracia)

t.test(escala_wider$Unaided, escala_wider$Aided1, paired = TRUE)

ggplot(escala, aes(x = assessment, y = acuracia)) +
  geom_boxplot() +
  labs(title = "Comparação da Acurácia", x = "Avaliação", y = "Acurácia")

unaided <- escala |> filter(assessment == "Unaided") |> pull(acuracia)
aided <- escala |> filter(assessment == "Aided1") |> pull(acuracia)
var.test(unaided, aided)
shapiro.test(unaided)
shapiro.test(aided)

wilcox.test(unaided, aided, paired = TRUE)
```

------------------------------------------------------------------------

## ANOVA - Crescimento Micelial

```{r}
micelial <- gsheet2tbl("https://docs.google.com/spreadsheets/d/1bq2N19DcZdtax2fQW9OHSGMR0X2__Z9T/edit?gid=959387827")

ggplot(micelial, aes(x = especie, y = tcm)) +
  geom_boxplot() +
  geom_jitter(width = 0.1)

anova1 <- aov(tcm ~ especie, data = micelial)
shapiro.test(residuals(anova1))
bartlett.test(tcm ~ especie, data = micelial)
levene_test(tcm ~ especie, data = micelial)

m <- emmeans(anova1, ~ especie)
pairs(m)
cld(m)
```

------------------------------------------------------------------------

## Kruskal-Wallis e Alternativas

```{r}
insetos <- InsectSprays

ggplot(insetos, aes(x = spray, y = count)) +
  geom_boxplot() +
  geom_jitter(width = 0.1)

kruskal.test(count ~ spray, data = insetos)

kruskal.out <- with(insetos, kruskal(count, spray, group = TRUE, console = TRUE))
print(kruskal.out)
```

------------------------------------------------------------------------

## Dicas Finais

-   Use `paired = TRUE` para medidas repetidas.
-   Use `var.equal = FALSE` como padrão no `t.test()` se as variâncias forem diferentes.
-   Testes não-paramétricos (Wilcoxon, Kruskal) são bons aliados quando as premissas não são atendidas.
-   Visualize sempre os dados antes de aplicar testes!
