---
title: ""
---

## O que aprendemos?

### 1. Operações Básicas no R
- Como executar cálculos simples diretamente no console
- Atribuição de valores a objetos com `<-` e `=`

### 2. Trabalhando com Datasets
- Carregar datasets internos do R (ex: `Orange`)
- Visualizar dados com funções básicas

### 3. Transformações Matemáticas
- Aplicar funções matemáticas (`log`, `exp`) em colunas
- Criar novas variáveis em um dataframe

### 4. Uso de Pacotes
- Instalar (`install.packages`) e carregar (`library`) pacotes
- Introdução aos pacotes `tidyverse` e `agricolae`

---

## Código Pronto para Usar

### Trabalhando com Dados
```{r}
# Carregar dataset Orange
dados <- Orange
# Visualizar dados
Orange
```

### Transformações Matemáticas
```{r}
# Criar vetor com valores de circunferência
circ <- dados$circumference  # Extrai coluna como vetor

# Aplicar exponencial e logaritmo
circ2 <- exp(circ)           # Exponencial
circ3 <- log(circ2)          # Log do resultado anterior (volta ao original)

# Adicionar nova coluna ao dataframe
dados$logcirc <- log(dados$circumference)

# Visualizar dataframe modificado
head(dados)

```

### Instalação de Pacotes
```{r}
# Instalar pacotes (executar apenas uma vez)

# Algo que aprendi e me ajudou muito nas aulas foi instalar os pacotes usando os códigos, 
# na correria da aula faz toda a diferença!

# install.packages("tidyverse")
# install.packages("agricolae")

# Carregar pacotes
library(tidyverse)
#library(agricolae)
```

### Exemplo com Gráfico Básico
```{r}
# Criar dados de exemplo
dates <- c(7,14,21,28,35,42)
severity <- c(0.1,5,10,35,50,60)
data_curva <- data.frame(dates, severity)

# Gráfico de colunas e linha
library(ggplot2)
library(dplyr)

data_curva |>
  mutate(severity2 = c(1, 10, 35, 58, 70, 82)) |> 
  ggplot(aes(dates, severity2)) +
  geom_col(fill = "#F4A582") +          # barras salmão claro
  geom_line(linewidth = 2, color = "#92C5DE") +  # linha verde-azulada
  geom_point(size = 4, color = "#7570B3") +      # pontos roxo escuro
  labs(
    title = "Progresso da doença ao longo dos dias",
    x = "Dias após plantio",
    y = "Severidade (%)"
  ) +
  theme_minimal() +
  theme(
    plot.title = element_text(face = "bold", size = 14, hjust = 0.5),
    axis.title = element_text(size = 12),
    axis.text = element_text(size = 11)
  )


```

---

## Dicas Finais:

1. **Atalhos úteis**:
   - `Ctrl + Enter`: Executa linha selecionada
   - `Alt + -`: Insere `<-` automaticamente

2. **Boas práticas**:
   - Use nomes descritivos para objetos (`dados_plantas` em vez de `df1`)
   - Comente seu código com `#` para explicar etapas importantes

3. **Para saber mais**:
   - [Documentação do R](https://www.r-project.org/)
   - [Cheatsheet do tidyverse](https://www.tidyverse.org/learn/)