---
title: ""
format: html
editor: visual
---

## O que aprendemos?

#### 1. Importação e Preparação de Dados

- Importar dados diretamente do Google Sheets com `gsheet`  
- Converter variáveis para os tipos corretos: fatores e numéricos  

#### 2. Ajuste de Modelos Lineares e Generalizados

- Ajustar modelos lineares generalizados (GLMs) para dados experimentais  
- Realizar análise de variância (ANOVA) em modelos GLMs  
- Avaliar diagnóstico de resíduos com o pacote `DHARMa`  

#### 3. Comparação de Médias e Estimativas

- Estimar e comparar médias marginais com `emmeans`  
- Realizar comparações múltiplas e visualização de médias  

#### 4. Análise de Correlação e Visualização

- Avaliar correlações entre variáveis com testes e gráficos  
- Visualizar dados e resultados com `ggplot2`  

#### 5. Modelos Lineares Mistos

- Construir e interpretar modelos lineares mistos generalizados para dados com estrutura hierárquica  
- Avaliar e interpretar resultados para experimentos com blocos e interações  

#### 6. Visualização Avançada

- Criar gráficos de dispersão, boxplots e combinar múltiplos gráficos para análise comparativa  

---


## Parte 1: Experimento de Campo (Fertilizantes)

### Importação e preparação dos dados

```{r}
library(gsheet)
library(dplyr)
library(ggplot2)
library(DHARMa)
library(emmeans)
library(multcomp)
library(agricolae)

campo <- gsheet2tbl("https://docs.google.com/spreadsheets/d/1bq2N19DcZdtax2fQW9OHSGMR0X2__Z9T/edit?gid=866852711#gid=866852711")

campo <- campo |> 
  mutate(
    TRAT = factor(TRAT),
    BLOCO = factor(BLOCO),
    FER = as.numeric(FER)
  )

ggplot(campo, aes(x = TRAT, y = PROD)) + 
  geom_jitter(width = 0.1) + 
  stat_summary(fun.data = "mean_cl_boot", colour = "red")
```

------------------------------------------------------------------------

### Ajuste do modelo linear e ANOVA

```{r}
m_campo <- lm(log(FER) ~ BLOCO + TRAT, data = campo)
anova(m_campo)
plot(simulateResiduals(m_campo))
```

------------------------------------------------------------------------

### Estimativa e comparação de médias

```{r}
means_campo <- emmeans(m_campo, ~ TRAT, type = "response")
plot(means_campo)
means_campo

cv.model(m_campo)
cld(means_campo)
pwpp(means_campo)
pwpm(means_campo)
```

------------------------------------------------------------------------

### Correlações e visualização

```{r}
cor(campo$FER, campo$PROD)
cor.test(campo$FER, campo$DFC)

campo |> 
  ggplot(aes(FER, DFC)) +
  geom_point() +
  geom_smooth(method = "lm")
```

------------------------------------------------------------------------

## Parte 2: Experimento com Milho

### Importação e visualização

```{r}
library(lme4)
library(car)
library(DHARMa)
library(multcomp)
library(emmeans)

milho <- gsheet2tbl("https://docs.google.com/spreadsheets/d/1bq2N19DcZdtax2fQW9OHSGMR0X2__Z9T/edit?gid=1345524759#gid=1345524759")

milho |> 
  ggplot(aes(hybrid, index, color = method)) +
  geom_jitter(width = 0.1) +
  coord_flip()
```

------------------------------------------------------------------------

### Modelo linear misto com interação

```{r}
milho <- milho |> mutate(hybrid_block = interaction(hybrid, block))

m_milho <- lmer(index ~ hybrid * method + (1 | hybrid_block), data = milho)
Anova(m_milho)
plot(simulateResiduals(m_milho))
```

------------------------------------------------------------------------

### Modelo misto para yield

```{r}
m_milho2 <- lmer(yield ~ hybrid * method + (1 | block:hybrid_block), data = milho)
Anova(m_milho2)
plot(simulateResiduals(m_milho2))

media_milho2 <- emmeans(m_milho2, ~ method | hybrid)
cld(media_milho2, Letters = letters)
```

------------------------------------------------------------------------

### Correlação entre índice e produtividade

```{r}
milho |> 
  ggplot(aes(index, yield)) +
  geom_point() +
  geom_smooth(method = "lm")

cor1 <- cor(milho$index, milho$yield)
cor1^2 * 100
cor.test(milho$index, milho$yield)
```
