---
title: "Aula 04 - Modelos Lineares e Interações"
format: html
editor: visual
---

## O que aprendemos?

### 1. Modelos Lineares com Transformações

-   Uso de `lm()` com transformação (ex: `sqrt(count)`)
-   Comparações com `emmeans()` e `cld()`
-   Avaliação de resíduos com `simulateResiduals()` do pacote `DHARMa`

### 2. Modelos Lineares com Família Poisson (GLMs)

-   Ajuste com `family = poisson`
-   Visualização de resíduos simulados
-   Médias estimadas com `emmeans(..., type = "response")`
-   Diagnóstico com `check_model()`

### 3. ANOVA com Dois Fatores e Interação

-   Uso de `lm()` com interação `~ fator1*fator2`
-   Visualização com `interaction.plot()`
-   Comparações por nível com `emmeans()` e `cld()`
-   Cálculo do coeficiente de variação com `cv.model()`

### 4. Cálculo do AUDPC e ANOVA Fatorial

-   Uso da função `AUDPC()` do pacote `epifitter`
-   Agrupamento com `group_by()` + `summarise()`
-   Ajuste de modelo com dois fatores: `irrigation_type` e `moisture`
-   Interações significativas e interpretação

------------------------------------------------------------------------

```{r setup}
# Pacotes necessários
library(DHARMa)
library(emmeans)
library(multcomp)
library(car)
library(performance)
library(gsheet)
library(ggplot2)
library(agricolae)
library(epifitter)
library(dplyr)
```

------------------------------------------------------------------------

## Modelo Linear com Transformação (sqrt)

```{r}
InsectsDataframe = InsectSprays
InsectAnovaResult = lm(sqrt(count) ~ spray, data=InsectsDataframe)
M = emmeans(InsectAnovaResult, ~ spray)
cld(M)
plot(simulateResiduals(InsectAnovaResult))
```

------------------------------------------------------------------------

## GLM com Distribuição Poisson

```{r}
m4 = glm(count ~ spray, data = InsectsDataframe, family = poisson)
plot(simulateResiduals(m4))
mediasM4 = emmeans(m4, ~ spray, type = "response")
cld(mediasM4)
check_model(m4)
```

------------------------------------------------------------------------

## ANOVA Fatorial com Interação (Fungicidas)

```{r}
FungicideDataframe = gsheet2tbl("https://docs.google.com/spreadsheets/d/1bq2N19DcZdtax2fQW9OHSGMR0X2__Z9T/edit?gid=2023059672")

# Boxplot por dose e tratamento
FungicideDataframe |>
  ggplot(aes(factor(dose), severity*100)) +
  geom_boxplot(outlier.color = NA) +
  geom_jitter(width = 0.1) +
  facet_wrap(~treat)
```

```{r}
MFungicide = lm(severity ~ treat * dose, data = FungicideDataframe)
hist(residuals(MFungicide))
plot(simulateResiduals(MFungicide))
interaction.plot(FungicideDataframe$dose, FungicideDataframe$treat, FungicideDataframe$severity)
anova(MFungicide)

MediasFungicideByDose = emmeans(MFungicide, ~ treat | dose)
cld(MediasFungicideByDose, Letters = letters)

MediasFungicideByTreat = emmeans(MFungicide, ~ dose | treat)
cld(MediasFungicideByTreat, Letters = letters)

cv.model(MFungicide)
```

------------------------------------------------------------------------

## AUDPC e Interação Fatorial (Oídio)

```{r}
MildewDataframe = PowderyMildew |> 
  filter(irrigation_type %in% c("MS", "MS above canopy", "Overhead"))

MildewDataframe |>
  ggplot(aes(time, sev*100)) +
  geom_jitter(width = 0.1) +
  facet_grid(moisture ~ irrigation_type)
```

```{r}
MildewDataframeAUDPC = MildewDataframe |>
  group_by(irrigation_type, moisture, block) |>
  summarise(AUDPC = AUDPC(time, sev), .groups = "drop")

ggplot(MildewDataframeAUDPC, aes(irrigation_type, AUDPC, color = moisture)) +
  geom_jitter(width = 0.1)
```

```{r}
MMildew = lm(AUDPC ~ irrigation_type * moisture, data = MildewDataframeAUDPC)
hist(residuals(MMildew))
plot(simulateResiduals(MMildew))
interaction.plot(MildewDataframeAUDPC$irrigation_type, MildewDataframeAUDPC$moisture, MildewDataframeAUDPC$AUDPC)
anova(MMildew)

MediasMildewByMoisture = emmeans(MMildew, ~ irrigation_type | moisture)
cld(MediasMildewByMoisture, Letters = letters)

MediasMildewByIrrigationType = emmeans(MMildew, ~ moisture | irrigation_type)
cld(MediasMildewByIrrigationType, Letters = letters)

cv.model(MMildew)
```
